【裁判字號】    90,交訴,67
【裁判日期】    920130
【裁判案由】    公共危險等
【裁判全文】
臺灣臺北地方法院刑事判決                            九十年度交訴字第六七號
    公  訴  人  臺灣臺北地方法院檢察署檢察官
    被      告  甲○○  男  四.
右列被告因公共危險等案件，經檢察官提起公訴（八十九年度偵字第二四一三九號）
，本院判決如左：
    主  文
甲○○從事業務之人，因業務上之過失傷害人，處有期徒刑貳月。又駕駛動力交通工
具肇事，致人受傷而逃逸，處有期徒刑柒月。應執行有期徒刑捌月。
    事      實
一、甲○○係受僱於長欣公司之業務員，以駕車送貨為業，為從事駕駛業務之人。民
    國八十九年十月二十六日夜間十一時三十分許，甲○○駕駛平日載運貨物所用之
    動力交通工具即車號六Ｂ—三六八二號自小客貨車，沿台北市○○○路○段北往
    南方向行駛，於行經羅斯福路五段與同段二一八巷交岔路口時停等紅燈，理應注
    意車輛行駛時，駕駛人應注意車前狀況，隨時採取必要之安全措施，而依當時天
    候陰、夜間有照明、柏油路面、乾燥、無缺陷、無障礙物、視距良好等情，又無
    不能注意情事，竟疏未注意，於綠燈起步時，自後撞擊在其車前方由乙○所騎乘
    之車號ＱＶＦ－五九一號輕型機車車尾，乙○因而人車倒地，受有左後頸部、左
    後腰部鈍傷及右手肘挫傷等傷害。甲○○駕駛上開動力交通工具肇事，致乙○受
    傷後，未下車對乙○施以救護或報警處理，旋即另行起意前行逃逸，嗣因路人魏
    文孝記下甲○○所駕駛汽車之車號報警處理，經警傳喚甲○○到案，始知上情。
二、案經乙○訴由台北市政府警察局文山第二分局報告台灣台北地方法院檢察署檢察
    官偵查起訴。
    理      由
一、訊據被告甲○○固不否認係從事前開工作，並於前開時、地駕車肇事致告訴人乙
    ○受傷等事實，惟矢口否認有肇事逃逸犯行，辯稱：當日伊並不知已駕車肇事所
    以駛離現場，並非故意逃逸；因於本案偵審過程中相關事證均指向伊為肇事者，
    故伊願就過失傷害部分對告訴人負賠償之責云云。經查：
    (一)被告如何在前述時、地因未注意車前狀況，於綠燈起駛時不慎追撞告訴人騎乘
      之機車，業據告訴人迭於警詢、偵查及本院調查時指訴綦詳；證人魏文孝亦先
      後於偵查及本院調查時結證稱：事發當日其雖未見到被告駕駛之汽車擦撞告訴
      人之機車，惟見到告訴人倒地受傷的情形，被告之汽車於事發後有倒車、停了
      一下馬上以高速駛離，且告訴人亦指稱係遭被告之汽車撞及，故其立即騎車追
      趕並記下被告之車號，肇事現場另有一對駕駛自小客車之夫妻也記下肇事車輛
      之車號，與其所記下之車號相同等語明確，並以卷附被告汽車之照片指認該車
      即為肇事車輛（偵卷第四六、四七頁訊問筆錄、本院九十一年三月七日訊問筆
      錄參照）；且本案於偵查中，公訴人以被告及告訴人之肇事車輛實地進行比對
      ，被告汽車前保險桿之撞痕與告訴人機車車尾高度完全吻合，有履勘現場筆錄
      及照片五幀在卷可按（偵卷第三四、三五頁參照），足證被告之汽車即為肇事
      車輛，而被告已坦認該車均由伊駕駛，故被告即為本件肇事駕駛人，殆無疑義
      。
    (二)被告雖以前開情詞置辯，然本件事故係被告駕車自後追撞告訴人所騎乘之機車
      ，告訴人並因此人車向前滑行一段距離後倒地受傷，對於此件發生在被告視線
      正前方之事故，被告焉有不知之理？況被告所駕駛之汽車前保險桿，因二車碰
      撞而留下明顯撞痕，告訴人之機車車尾車殼亦因而破裂在現場留有碎片，分別
      有車損照片及道路交通事故調查報告表、道路交通事故補充資料表之記載可憑
      （偵卷第十四至十六頁、第八、九頁參照），顯見該撞擊力道非輕，被告當可
      隨即查知肇事情節；再者，若非被告已查知異狀，自可於綠燈起駛後一路前行
      ，何以會有如證人魏文孝所證述之伊於事發後旋將車暫停，嗣再於倒車後高速
      駛離之異常駕駛行為？凡此均可證明被告於事發後已知悉肇事情節，伊辯稱當
      時並不知駕車肇事致告訴人受傷，非故意逃逸云云，誠為卸責之詞，並無可採
      。被告既明知肇事，未即下車採取救護或其他必要措施並向警察機關報告，逕
      予駕車駛離現場，伊有肇事逃逸之事實，足堪認定。
    (三)按汽車行駛時，駕駛人應隨時注意車前狀況，隨時採取必要之安全措施，道路
      交通安全規則第九十四條第三項定有明文。被告為領有駕照之駕駛人，對前引
      交通安全規則實難諉稱不知，而依卷內道路交通事故調查報告表所載，事發當
      時天候陰、夜間有照明、柏油路面、乾燥、無缺陷、無障礙物、視距良好等情
      ，並無不能注意情事，被告竟於駕車行經肇事交岔路口，綠燈起駛時，疏未注
      意車行前方告訴人之機車動態，不慎自後追撞告訴人之機車而肇事，伊就本件
      事故之發生為有過失，至屬明確。而告訴人亦因本件事故受有如事實欄所載之
      傷害，有國立台灣大學醫學院附設醫院出具之診斷書在卷可稽，告訴人所受傷
      害與被告之過失行為間有相當因果關係。本件事證明確，被告之犯行堪予認定
      ，應依法論科。
二、按被告甲○○為從事駕駛業務之人，已如前述，伊因前述駕駛上之過失致告訴人
    成傷，係犯刑法第二百八十四條第二項前段之業務過失傷害罪（公訴人起訴時係
    認被告涉犯刑法第二百八十四條第一項過失傷害罪，到庭實行公訴之檢察官於本
    院審理時當庭變更起訴法條為同法第二百八十四條第二項前段業務過失傷害罪）
    ；另伊駕駛上開車號動力交通工具汽車肇事，致告訴人受傷後逃逸，係犯刑法第
    一百八十五條之四之駕駛動力交通工具肇事致人受傷逃逸罪。被告所犯上開二罪
    ，犯意各別，構成要件互異，應予分論併罰。爰酌被告之智識程度、犯罪所生損
    害、駕車肇事後逃逸之惡劣行徑及事發迄今已逾二年，迄未依約賠償告訴人所受
    損害等一切情狀，各量處如主文所示之刑，並定其應執行刑，以資懲儆。
據上論斷，依刑事訴訟法第二百九十九條第一項前段，刑法第二百八十四條第二項前
段、第一百八十五條之四、第五十一條第五款，罰金罰鍰提高標準條例第一條前段，
判決如主文。
本案經檢察官蔡名堯到庭執行職務
中      華      民      國      九十二      年      一    月    三十    日
                                    臺灣臺北地方法院交通法庭
                                        法  官  陳婷玉
右正本證明與原本無異。
如不服本判決，應於判決送達後十日內，向本院提出上訴狀。
                                        書記官  陳弘文
中      華      民      國      九十二      年      二    月    六      日
附錄本案所犯法條全文
刑法第二百八十四條
一因過失傷害人者，處六月以下有期徒刑，拘役或五百元以下罰金。致重傷者，處一
  年以下有期徒刑，拘役或五百元以下罰金。
二從事業務之人，因業務上之過失傷害人者，處一年以下有期徒刑、拘役或一千元以
  下罰金。致重傷者，處三年以下有期徒刑，拘役或二千元以下罰金。
刑法第一百八十五條之四
駕駛動力交通工具肇事，致人死傷而逃逸者，處六月以上五年以下有期徒刑。


司法院資訊處製作；財團法人民間司法改革基金會備份。
